【裁判字號】    95,重訴,9
【裁判日期】    950621
【裁判案由】    債務人異議之訴
【裁判全文】
臺灣臺東地方法院民事裁定               95年度重訴字第9號
原      告  甲○○
被      告  臺東縣政府
法定代理人  乙○○
上列當事人間債務人異議之訴事件，本院裁定如下：
    主  文
原告之訴駁回。
訴訟費用由原告負擔。
    理  由
一、按訴訟事件不屬普通法院之權限者，法院應以裁定駁回之。
    民事訴訟法第249條第1項第1款定有明文。又我國關於民事
    訴訟與行政訴訟之審判，依現行法律之規定，分由不同性質
    之法院審理，係採二元訴訟制度。除法律別有規定外，關於
    因私法關係所生之爭執，由普通法院審判；因公法關係所生
    之爭議，則由行政法院審判之，乃司法院大法官釋字第466
    號解釋意旨所明揭。又按債務人異議之訴，由高等行政法院
    受理，行政訴訟法第307條前段定有明文。次按行政執行，
    依本法之規定；本法未規定者，適用其他法律之規定；關於
    本章之執行 (即第二章公法上金錢給付義務之執行)，除本
    法另有規定外，準用強制執行法之規定，行政執行法第1條
    及第26條分別定有明文。再按執行名義成立後，如有消滅或
    妨礙債權人請求之事由發生，債務人得於強制執行程序終結
    前，向執行法院對債權人提起異議之訴。如以裁判為執行名
    義時，其為異議原因之事實發生在前訴訟言詞辯論終結後者
    ，亦得主張之，強制執行法第14條第1項亦有規定 (臺北高
    等行政法院94年度訴字第696號判決參照)。是對於法務部行
    政執行署所為執行事件提起債務人異議之訴，依前開規定所
    示，自應準用強制執行法有關債務人異議之訴之規定，並向
    管轄之行政法院提起方屬適法，合先敘明。
二、本件原告起訴意旨略以: 被告於民國86年5月間辦理臺東縣
    第11期利家市地重劃，將原告所有坐落於重劃區之原有土地
    6筆，登記面積共為9438平方公尺，公告取配面積7784平方
    公尺。重劃後變為臺東市○○段90地號，面積6318.96平方
    公尺，並強制將同段89地號土地，面積4163平方公尺分配給
    原告，與上開90地號土地合併，致原告受配土地之面積達10
    481.96平方公尺，超出原告應受配之土地面積共4163平方公
    尺。原告於86年12月2日收受上開土地所有權狀後隔了3年被
    告才於89年6月9日寄發市地重劃土地價款收入專戶繳款書，
    催繳差額地價。原告不服，經陳情被告收回增配之4163平方
    公尺土地，終於91年6月13日接獲被告函知要求原告放棄增
    配土地面積改採更正分配等情，惟續於94年3月14日又函知
    原告依期繳納第1期至第6期地價，否則依規定移送法辦等語
    ，前後矛盾。迄95年3月20日原告召開土地更正分配協調會
    ，同意原告放棄增配土地採更正分配辦理，更正分配後屬被
    告之土地，原告亦同意拆除地上物及塗銷他項權利登記，原
    告隨即將相關文件檢送被告。然被告已向法務部行政執行署
    花蓮行政執行處聲請對原告強制執行，依行政執行法第26條
    準用強制執行法第14條第1項規定，被告既未依法公告，致
    原告無法提出異議，又強制增配土地給原告，強要原告繳差
    額地價，如今原告無法繳納，要求歸還土地不得，又強制對
    原告聲請執行，顯屬於法無據等語。並聲明: 法務部行政執
    行署花蓮行政執行處95年度費執特專字第12146號原告與被
    告間市地重劃實施辦法之執行事件應予撤銷，被告應更正並
    收回豐工段89地號土地，恢復原告原有公告之豐工段90地號
    土地，面積為6318.96平方公尺。
三、經查本件被告辦理臺東縣第11期利家市地重劃，就原告增配
    土地部分，依平均地權條例及市地重劃實施辦法相關規定，
    將原告逾期未繳納之差額地價移送法務部行政執行署花蓮行
    政執行處強制執行，法務部行政執行署花蓮行政執行處再依
    行政執行法第11條規定就原告之財產為執行，核屬公法上金
    錢給付義務之執行行為，依前揭說明，原告如有不服，亦應
    循行政訴訟程序予以救濟，非普通法院所能審究，是本件既
    不屬普通法院權限，原告竟誤向本院提起訴訟，其起訴自不
    合法，而此項不合法復無從補正，爰依首揭規定，以裁定駁
    回原告之訴。
四、依民事訴訟法第249條第1項第1款、第95條、第78條，裁定
    如主文。
中    華    民    國    95    年    6    月    21    日
                  民事庭審判長  法  官  王漢章
                                法  官  簡芳潔
                                法  官  曾宗欽
以上正本係照原本作成。
如不服本裁定應於送達後10日內向本院提出抗告狀，並應繳納抗
告裁判費新臺幣1,000元。
中    華    民    國    95    年    6    月    21    日
                                書記官  蕭家玲


司法院資訊處製作；財團法人民間司法改革基金會備份。
